【裁判字號】    98,交訴,43
【裁判日期】    981231
【裁判案由】    公共危險
【裁判全文】
臺灣苗栗地方法院刑事判決              98年度交訴字第43號
公  訴  人  臺灣苗栗地方法院檢察署檢察官
被      告  甲○○
上列被告因公共危險案件，經檢察官提起公訴 （98年度偵字第4
663 號），被告於本院準備程序中就被訴之事實為有罪之陳述，
經本院裁定進行簡式審判程序審理，茲判決如下：
    主  文
甲○○犯肇事致人傷害逃逸罪，累犯，處有期徒刑捌月。
    犯  罪 事  實
一、甲○○於民國98年5 月31日晚間駕駛A8-8763 號自用小客車
    沿省道台6 線公路由東往西方向行駛，迨同日晚間23時許，
    行經省道台6 線與台13線交岔路口處，因疏未注意車前狀況
    ，而撞擊乙○○所騎之K5V-525 號機車，致乙○○因而人車
    倒地受有四肢多處擦傷之傷害（過失傷害部分未據告訴及起
    訴），詎甲○○見狀竟基於肇事致人傷害逃逸之犯意，未停
    車察看救護乙○○反駕車逃逸。嗣經乙○○報警經警調閱肇
    事現場路口監視器畫面，查明上開肇事車輛，嗣甲○○另唆
    使韋金龍（公共危險部分經臺灣苗栗地方法院檢察署檢察官
    另案為不起訴處分，並簽分頂替罪）出面頂替，再依韋金龍
    之供述而查悉上情。
二、案經臺灣苗栗地方法院檢察署檢察官簽分偵辦後起訴。
    理   由
一、本件被告甲○○所犯非死刑、無期徒刑或最輕本刑有期徒刑
    3 年以上之罪，亦非高等法院管轄第一審案件，且於準備程
    序進行中，被告先就被訴事實為有罪之陳述，經告知被告簡
    式審判程序之旨，並聽取檢察官、被告之意見後，本院裁定
    進行簡式審判程序，是本件之證據調查，依刑事訴訟法第27
    3 條之2 規定，不受同法第159 條第1 項、第161 條之2、
    第161 條之3 、第163 條之1 及第164 條至第170 條規定之
    限制，合先敘明。
二、認定犯罪事實所憑之證據及其認定之理由：
(一)、訊據被告甲○○對於上開犯罪事實迭於偵訊（98年度偵字第
    4663號卷第4 頁）、本院98年12月3 日訊問時（本院卷第53
    頁）、98年12月18日行準備程序時（本院卷第63頁）、同日
    審理時（本院卷第72頁、第73頁）坦承不諱。
(二)、又被害人即證人乙○○於警詢、偵訊及本院訊問時亦證稱：
    案發當時伊騎乘乙輛K5V-525 號機車沿道台6 線公路由東往
    西方向行駛，突然被乙輛銀色自小客車自後追撞，致伊人車
    倒地，但該部銀色自小客車之駕駛人僅看一下並未下車救護
    ，隨即離開案發現場，之後乙輛深色自小客車有人搖下車窗
    ，表示可以聯絡車主，儘量聯絡到撞到伊之人，但亦僅是停
    留一下隨即離開案發現場，之後約過十餘分鐘後，是伊朋友
    剛好路過，協助請求救援，警車及救護車始到場處理等語（
    98年度偵字第3658號卷【以下簡稱3658號卷】第9 頁、第30
    頁，本院卷第43頁、44頁）。又案發當時被告確係駕駛該部
    A8-8763 號銀色自用小客車乙節，除據被告供承在卷外，並
    有A8-8763 號自用小客車照片4 幀在卷足憑（3658號卷第22
    頁、第23頁），觀諸系爭4 幀A8-8763 號自用小客車照片，
    車身確呈銀色無誤，足見被害人即證人乙○○所證應堪採信
    。
(三)、證人韋金龍於檢察官98年7 月24日訊問時亦結證稱：案發當
    時車子並非我所駕駛的，而係被告所駕駛，叫我出來頂替代
    罪，當時係因被告說他沒有駕照，我亦沒有想那麼多，以為
    與對造和解即無事等語（3658號卷第31頁）。此外，更有證
    人韋金龍所擬具之自白書乙紙在卷足參（3658號卷第59頁）
    ，更足證，被告果無肇事致人傷害逃逸，何須央求友人出面
    頂替代罪。
(四)、證人黃順龍於檢察官98年8 月19日訊問時亦結證稱：案發時
    地確由被告駕駛乙部自小客車撞及被害人，當時我坐於後座
    ，撞到後被告因知道我因案遭到通緝，故沒有馬上停車，並
    即搭載車上另一友人到公館交流道附近，於此過程中，被告
    並沒有再回到案發現場等語（3658號卷第62頁、第63頁），
    更足證，被告於肇事後未下車救護被害人，反即驅車逃離現
    場。
(五)、被害人乙○○因遭被告所駕車輛撞及致受有四肢多處擦傷之
    傷害乙節，亦有大千綜合醫院98年6 月5 日乙種診斷證明書
    乙紙在卷足佐（3658號卷第11頁）。
(六)、被害人所騎乘之機車確於犯罪事實欄所載之時、地遭人自後
    面撞及因而倒地，除有苗栗縣警察局苗栗分局道路交通事故
    現場圖、調查報告表（3658號卷第14頁、第15頁、第16頁）
    在卷足憑外，並有現場及車損照片7 幀在卷可稽（3658號卷
    第18頁至21頁）。
(七)、此外，復有證人韋金龍受被告之託與被害人乙○○於98年6
    月4 日在苗栗縣警察局警備隊車禍處理小組所簽具之和解書
    乙紙在卷可參（3658號卷第13頁），可證，果被告無開車撞
    及被害人乙○○，且非為逃避罪責，實毋庸託請友人韋金龍
    與被害人達成和解，支付和解金。
(八)、綜上，本件事證明確，被告犯行洵堪認定，應予依法論科。
三、適用之法條：
(一)、按「逃逸」者，原係指逃離不見蹤跡（最高法院94年度台上
    字第2152號判決參照），又刑法第185 條之4 條之肇事致人
    死傷逃逸罪之成立，祇以行為人有駕駛動力交通工具肇事，
    致人死傷而逃逸之事實為已足，至行為人之肇事有否過失，
    則非所問，且駕駛人之肇事逃逸，係在其過失行為發生之後
    ，為規避責任，另行起意之另一行為（最高法院91年度台上
    字第3776號判決參照）。
(二)、查被告於肇事撞傷被害人乙○○後，僅看一下並未下車救護
    被害人，隨即離開案發現場，致被害人無法看清肇事車輛之
    車牌號碼等相關車籍資料（本院卷第44頁），顯已逃離現場
    不見蹤跡，雖被告之友人有下車留存被害人乙○○之聯絡號
    碼，仍無解於被告肇事致人傷害逃離不見蹤跡之犯行。是核
    被告所為係犯刑法第158 條之4 之肇事致人傷害逃逸罪。
(三)、次按道路交通管理處罰條例第86條第1 項規定：「汽車駕駛
    人，無駕駛執照駕車、酒醉駕車、……，因而致人受傷或死
    亡，依法應負刑事責任者，加重其刑至2 分之1 。」，依其
    文義觀察，係以無駕駛執照或酒醉之人駕駛汽車，因過失致
    人受傷或死亡，應負刑法第284 條、第276 條之過失傷害或
    過失致人於死罪責者，始有其適用甚明；至刑法第185 條之
    4 之肇事逃逸罪，則在處罰駕駛動力交通工具者，於肇事致
    人死傷後而逃逸之行為，尚不在得依前揭道路交通管理處罰
    條例第86條第1 項之規定加重其刑之範圍（最高法院92年度
    台非字第50號判決參照），是依證人韋金龍所言，被告似無
    駕駛執照（3658號卷第31頁），惟參諸前開說明，本件仍無
    庸依道路交通管理處罰條例第86條第1 項之規定加重其刑。
四、刑罰有加重者，其理由：被告有如下之前科資料：
(一)、違反槍砲彈藥刀械管制條例案件，經本院於95年10月25日以
    95 年 簡上字第67號判決判處有期徒刑4 月確定。
(二)、因施用第一級、第二級毒品案件，經本院於95年8 月31日以
    95 年 訴字第354 號判決分別判處有期徒刑1 年6 月及1 年
    確定。
(三)、另因施用第一級、第二級毒品案件，經本院於96年3 月27日
    以96年訴字第92號判決分別判處有期徒刑7 月（3 罪）及3
    月（4 罪）確定。
(四)、嗣被告所犯上開(一)、(二)部分，經本院於96年10月3 日以96年
    聲減字第1291號裁定分別減為有期徒刑2 月、9 月、6 月，
    並合併定其應執行刑為有期徒刑1 年3 月。所犯(三)部分，經
    本院於同裁定分別減為3 月15日（3 罪）、1 月15日（4 月
    ），並合併定其應執行刑為有期徒刑10月。
(五)、繼被告所犯數罪接續執行，甫於97年9 月19日因縮短刑期假
    釋出獄，再於97年12月3 日因縮刑期滿未經撤銷假釋而以已
    執行完畢論，有臺灣高等法院被告前案紀錄表（本院卷第24
    頁至27頁）、本院95年簡上字第67號判決、95年訴字第354
    號判決、96年訴字第92號判決、96年聲減字第1291號裁定各
    乙則在卷足憑。
(六)、被告前受有期徒刑之執行完畢後，5 年以內故意再犯本件有
    期徒刑以上之罪，為累犯，應依刑法第47條第1 項規定，加
    重其刑。
五、科刑時就刑法第57條規定事項所審酌之情形：爰審酌被告肇
    事所生之危害、被害人所受之傷勢，及業與被害人達成和解
    ，賠償被害人損失，犯罪後已坦承犯行，犯罪後態度尚稱良
    好，兼衡酌被告國中畢業之智識程度，目前從事零工工作，
    及育有一個小孩等一切情狀，認公訴人求處有期徒刑1 年，
    尚嫌過重，難符罪責相當原則，爰判處有期徒刑8 月，以資
    懲戒。
六、據上論斷，應依刑法第273 條之1 第1 項、第299 條第1 項
    前段，刑法第185條之4 、第47條第1 項，判決如主文。
中    華    民    國    98    年    12    月    31    日
                  刑事第一庭    法  官  林信旭
以上正本證明與原本無異。
如不服本判決應於收受判決後10日內向本院提出上訴書狀，並應
應敘述具體理由。其未敘述上訴理由者，應於上訴期間屆滿後20
日內向本院補提理由書( 均須按他造當事人之人數附繕本) 「切
勿逕送上級法院」。告訴人或被害人如對本判決不服者，應具備
理由請求檢察官上訴，其上訴期間之計算係以檢察官收受判決正
本之日期為準。
                                書記官  黃雅琦
中    華    民    國    98    年    12    月    31    日
本判決附錄之法條：
中華民國刑法第185條之4
（肇事遺棄罪）
駕駛動力交通工具肇事，致人死傷而逃逸者，處 6 月以上 5 年
以下有期徒刑。

司法院資訊處製作；財團法人民間司法改革基金會備份。
